【裁判字號】    97,上易,430
【裁判日期】    970805
【裁判案由】    履行協議
【裁判全文】
臺灣高等法院民事判決                 97年度上易字第430號
上  訴  人  乙○○
被上訴人    甲○○
訴訟代理人  林明輝律師
上列當事人間請求履行協議事件，上訴人對於中華民國97年1月
31日臺灣臺北地方法院96年度訴字第8612號第一審判決提起上訴
，本院於97年7月22日言詞辯論終結，判決如下：
    主      文
原判決廢棄。
被上訴人在第一審之訴及假執行之聲請均駁回。
第一、二審訴訟費用由被上訴人負擔。
    事實及理由
一被上訴人起訴主張：上訴人於民國93年10月間籌備邵氏證券投
  資股份有限公司（以下簡稱邵氏證券公司），擬以自己為負責
  人，因未能備妥相關資料辦理公司設立登記，乃要求伊暫時登
  記為邵氏證券之負責人，並書立切結書（下稱系爭切結書），
  承諾於二個月內辦妥負責人變更登記，且負擔伊為負責人期間
  邵氏證券公司所有法律稅務責任。詎上訴人未於二個月內為上
  開變更登記，且就邵氏證券公司積欠之健保費新臺幣（下同）
  27,716元、營業稅14,142元、行政院金融監督管理委員會（下
  稱金管會）罰鍰638,339元亦未依約繳納。爰依系爭切結書之
  約定，求為命上訴人繳清以被上訴人為法定代理人之邵氏證券
  公司積欠之健保費用27,716元、營業稅14,142元、金管會罰鍰
  638,339元之判決。
  上訴人則以：邵氏證券公司之實際負責人為陳育珅，被上訴人
  主張之上開費用應由陳育珅負擔；且被上訴人所主張之上開款
  項均為邵氏證券公司之債務，應由公司負擔，伊於系爭切結書
  內容所負擔者，係對甲○○個人之債務及稅務，伊未同意負擔
  公司之稅務、債務等語，資為抗辯。
二原審命上訴人繳清以被上訴人為法定代理人之邵氏證券公司積
  欠之健保費用27,716元、營業稅14,142元、金管會罰鍰
  638,339元，上訴人提起上訴，聲明：
  (一)原判決廢棄。
  (二)被上訴人在第一審之訴及假執行之聲請均駁回。
  被上訴人則聲明：上訴駁回。
三被上訴人主張前揭事實，提出系爭切結書、法務部行政執行署
  臺北行政執行處（下稱臺北行政執行處）通知二紙、執行命令
  一紙、律師函、回執等件為證（原審卷第8-14頁）。上訴人就
  系爭切結書之真正雖不爭執，惟以前詞置辯。查系爭切結書上
  載：「本人（上訴人）保證於二個月內將負責人更換回由本人
  乙○○擔任。於甲○○小姐（被上訴人）擔任負責人期間之所
  有法律稅務責任及問題概由本人無條件承擔負責……」等語（
  原審卷第8頁），顯然上訴人所承擔負責者，為被上訴人擔任
  負責人期間所有之法律稅務責任及問題，換言之，上訴人承擔
  負責者，限於被上訴人本人之法律稅務責任及問題，不及於邵
  氏證券公司之稅務、債務。而被上訴人提出之臺北行政執行處
  通知、執行命令，上所載受通知人或受文者均為邵氏證券公司
  （原審卷第9-11頁），是被上訴人所稱上開款項，繳納義務人
  均為邵氏證券公司，與被上訴人無涉，非屬被上訴人之稅務、
  債務問題。被上訴人雖主張其個人任職邵氏證券公司負責人期
  間無個人債務、稅務問題，足見切結書係上訴人承諾負擔公司
  之稅務及債務云云。然被上訴人既為邵氏證券公司名義上之負
  責人，則被上訴人對外自係代表邵氏證券公司（公司法第208
  條第3項參照）。被上訴人或領有薪資而有綜合所得稅之稅務
  問題，或有民法第28條、公司法第23條與公司負連帶賠償之法
  律問題，或有稅捐稽徵上相關罰金或罰鍰等問題，被上訴人主
  張其任負責人期間無稅務、債務問題云云，非屬可採，苟被上
  訴人確有該等稅務、債務等個人問題，即屬上訴人依系爭切結
  書承諾承擔負責之範圍。況被上訴人請求上訴人繳清以被上訴
  人為法定代理人之邵氏證券公司積欠之上開各款項云云，係屬
  應為一定行為（強制執行法第127條第1項參照），而系爭切結
  書所載「於甲○○小姐擔任負責人期間之所有法律稅務責任及
  問題概由本人無條件承擔負責」，上訴人所承諾者亦僅「無條
  件承擔負責」，非承諾向上開款項各債權人「繳清」款項之一
  定行為，必被上訴人已實際支付後，始有由上訴人「無條件承
  擔負責」可言，被上訴人復自認其所主張之上開各欠費迄未繳
  納完畢，有被上訴人筆錄可參（本院卷第42頁），被上訴人尤
  不得請求上訴人支付上開各款項。
四從而，被上訴人依系爭切結書，請求上訴人繳清以被上訴人為
  法定代理人之邵氏證券積欠之健保費27,716元、營業稅14,142
  元、金管會罰鍰638,339元，於法無據，應予駁回，其假執行
  之聲請因失所依據，應併予駁回。原審為上訴人敗訴之判決，
  尚有未洽，上訴意旨指摘此部分原判決不當，求予廢棄改判，
  為有理由，應由本院予以廢棄，改判如主文第二項所示。
五上訴人雖於本院提出其所承擔負責者，限於公司債務之新攻擊
  防禦方法，然上訴人依系爭切結書所承擔負責者，究為公司債
  務抑或包括被上訴人之個人債務，屬契約解釋之問題，而解釋
  契約屬事實審法院之職權（最高法院83年台上字第2118號判例
  參照），自屬民事訴訟法第447條第1項第4款「事實於法院已
  顯著或為其職務上所已知或應依職權調查證據者」，無逾時提
  出之問題；另本件因事證已臻明確，兩造其餘攻擊、防禦方法
  及所為之立證，經審酌後認與判決之結果不生若何影響，無庸
  再逐一予以論列，合併敘明。
據上論結，本件上訴為有理由，依民事訴訟法第450條、第78條
，判決如主文。
中    華    民    國    97    年    8     月    5     日
                    民事第十六庭
                        審判長法  官 沈方維
                              法  官 王淇梓
                              法  官 湯美玉
正本係照原本作成。
不得上訴。
中    華    民    國    97    年    8     月    5     日
                              書記官 蕭進忠


司法院資訊處製作；財團法人民間司法改革基金會備份。
